臺灣新北地方法院民事判決
111年度訴字第2083號
原      告  張嘉倩  

被      告  欣泰石油氣股份有限公司

兼
法定代理人  莊鴻文  


共      同
訴訟代理人  張賢德  
上列當事人間請求履行承諾事件，於民國111年10月13日言詞辯
論終結，本院判決如下：
    主      文
原告之訴駁回。
訴訟費用由原告負擔。
    事實及理由
一、原告主張：
  ㈠被告未經住戶同意即在原告居住之快樂庭園社區（下稱系爭
    社區）頂樓違法敷設如附圖所示之天然氣管線（下稱系爭管
    線），然該處位於密集巷弄之中，屬消防隊完全無法進入之
    狹小巷道，名列新北市政府消防局「火災搶救不易地區消防
    特區448號」公告清單，倘不幸發生天然氣氣爆，死傷必定
    難以預估。
　㈡經原告向新北市政府經濟發展局陳情，新北市政府經濟發展
    局於民國105年5月23日以新北經綠字第1050927149號發函兩
    造，表示「未釐清該社區初設管線敷設之程序是否已依法定
    程序辦理」等語，即認被告應將管線裝設在合法防火巷，經
    被告於105年5月30日以泰養字第1050530107號（下稱系爭函
    文）函覆原告及新北市政府，承諾會於105年6月底完成拆除
    系爭管線。
　㈢詎被告嗣卻以未與住戶達成協商為由，遲遲未履行承諾拆除
    系爭管線。然被告明知於105年間系爭社區11棟55戶中僅有2
    6戶使用天然氣，根本不可能過半數同意其所提之替代方案
    ，故未面對面徵詢系爭社區55戶產權人。況系爭社區公共空
    間後巷原已有既存天然氣管線，僅須於後巷管線4、6號及8
    、10號一樓各自銜接接頭一組，即可銜接已供氣之管線，且
    從公共空間後巷管線銜接，不僅符合施工安全規範及國軍退
    除役官兵輔導委員會所提供之施工圖說「一社區一入管線」
    之安全封控機制，且因後巷出入方便，也能提升天然氣管線
    隨時維護之必要和依法定時進行維護檢測之需要及破管修繕
    之便利性，在在都有利於公用事業天然氣管線之日常安全運
    作，並能有效杜絕天然管線連環氣爆，保障系爭社區及周邊
    居民之人身及財產安全，而此種銜接技術並非難事，實無經
    協商程序才能拆除違法管線之必要，被告顯係藉詞推諉卸責
    。
　㈣爰依系爭函文之法律關係，請求被告履行協議，並聲明：被
    告應拆除系爭管線。
二、被告抗辯：
　㈠原告於105年間向新北市政府經濟發展局陳情，要求被告拆除
    系爭管線，然該管線係於77年間由該棟住戶申請設置，並無
    違法之處，但對於原告之陳情，被告本承諾覓得替代設置管
    線時，將拆除遷移系爭管線，惟未獲原告及其他住戶同意，
    嗣被告仍以系爭函文正式回覆原告。因被告以系爭函文提出
    之和解方案，原告並未同意，更於106年間提起排除侵害訴
    訟，請求拆除系爭管線，足見兩造並未達成合致之意思表示
    ，原告請求被告履行承諾拆除系爭管線顯無理由。
　㈡被告係因系爭社區防火巷已經違建，無法鋪設管線，迫不得
    已始將系爭管線裝設在屋頂上。系爭管線之設置合法，亦經
    本院以106年度板簡字第2728號確定判決認定在案。
　㈢聲明：原告之訴駁回。
三、得心證之理由：
　㈠按當事人互相表示意思一致者，無論其為明示或默示，契約
    即為成立，為民法第153條第1項所明定，苟當事人對於必要
    之點，意思未能一致，其契約即難謂已成立。又契約是否與
    其原因相分離，而分為要因契約及無因契約，前者係指契約
    以其原因為要件，如買賣、消費借貸等；後者係指契約與其
    原因分離，如處分契約、債務約束、債務承認契約等。無論
    為要因契約或無因契約，成立均應具備民法第153條之要件
    ，亦即當事人對於必要之點，意思一致，對於非必要之點，
    並無意思表示不一致。
　㈡系爭管線係由被告裝設在系爭社區頂樓之事實，為兩造所不
    爭執(見本院卷第38頁）；原告另主張被告以系爭函文承諾
    於105年6月底完成拆除系爭管線，然迄未履行拆除義務等情
    ，則為被告以前揭情詞置辯。經查，依系爭函文說明三記載
    ：「依據天然氣事業法第24條規定，臺端陳情後，本公司即
    於105年5月11日前往協商說明，並承諾覓得替代設置路線時
    ，將拆除遷移管線，惟未獲臺端同意。本公司目前正積極協
    商可行替代設置路線所有權人同意，預計6月底前完成協商
    作業」等語，並分別將正本、副本寄送原告、新北市政府，
    有系爭函文附卷可稽（見本院卷第26頁）。觀其內容，被告
    僅係就原告陳情後，其曾承諾覓得替代設置路線時，將拆除
    遷移系爭管線，惟並未獲原告同意，目前正積極協商乙情為
    說明，並未承諾於105年6月底前拆除系爭管線；而原告亦自
    承被告於發系爭函文前曾詢問其意見，惟兩造間完全沒有共
    識，並未達成拆除系爭管線之協議（見本院卷第40至41頁）
    ，即難認系爭函文屬和解、債務拘束，甚或其他契約關係，
    而使被告負有拆除系爭管線之義務。此外，原告復未提出其
    他具體事證足證被告有何拆除系爭管線之私法上義務，從而
    原告依系爭函文請求被告履行承諾拆除系爭管線，當屬無據
    。
　㈢綜上所述，原告既未能證明兩造間以系爭函文達成拆除系爭
    管線之協議存在之事實，其依系爭函文之法律關係，請求被
    告拆除系爭管線，即無理由，應予駁回。
四、本件事證已臻明確，兩造其餘攻擊防禦方法及所提證據，核
    與判決之結果不生影響，爰不逐一論述，附此敘明。
五、訴訟費用負擔之依據：民事訴訟法第78條。 　　
中　　華　　民　　國　　111 　年　　11　　月　　28　　日
                  民事第二庭    法　官　楊雅萍
以上正本係照原本作成。
如對本判決上訴，須於判決送達後20日內向本院提出上訴狀。如
委任律師提起上訴者，應一併繳納上訴審裁判費。
中　　華　　民　　國　　111 　年　　11　　月　　29　　日
                                書記官　蘇  泠